【裁判字號】    99,重訴,4
【裁判日期】    990416
【裁判案由】    殺人等
【裁判全文】
臺灣桃園地方法院刑事判決               99年度重訴字第4號
公  訴  人  臺灣桃園地方法院檢察署檢察官
被      告  壬○○○ ○○○○.
指定辯護人  本院公設辯護人  陳瑞明
被      告  乙○○○○ ○○○.
選任辯護人  宋英華律師
被      告  庚○○○○○ ○○.
上列被告等因殺人等案件，經檢察官提起公訴（98年度偵字第27
964 號、99年度偵字第1948號），本院判決如下：
    主  文
壬○○○ ○○○○○ ○○○○○（寅○○）殺人，處無期徒刑，褫奪公權終身
，並於刑之執行完畢或赦免後，驅逐出境。
乙○○○○ ○○○ ○○○○○ （黃偉忠）幫助殺人，處有期徒刑拾年，並於
刑之執行完畢或赦免後，驅逐出境。
庚○○○○○ ○○○ ○○○（阮氏貳）證人，於檢察官偵查時，於案情有重
要關係之事項，供後具結，而為虛偽陳述，處有期徒刑捌月，並
於刑之執行完畢或赦免後，驅逐出境。
    事  實
一、壬○○○ ○○○○○ ○○○○○（譯名寅○○，綽號阿強，越南人，逃逸
    外勞，下稱寅○○）與庚○○○○○ ○○○ ○○○（譯名阮氏貳，綽號
    阿貳，越南人，逃逸外勞，下稱阮氏貳）係男女朋友，2 人
    與乙○○○○ ○○○ ○○○○○ （譯名黃偉忠，綽號阿忠，越南人，逃
    逸外勞，下稱黃偉忠）、NGUYEN VAM VUET （譯名阮文岳，
    越南人，下稱阿岳）、MAI VAN LU（譯名阿英，越南人，逃
    逸外勞，下稱阿英）、HO VAN MINH （譯名胡文明，綽號阿
    明，越南人，下稱胡文明），於民國98年11月5 日晚間10時
    許，在桃園縣龜山鄉○○路33號蘇淑俐所經營之「珍有饌海
    產店」後方增設之包廂內，飲酒唱歌為阮氏貳慶生，適逢店
    內有如附表一、二所示之甲○○○○○ ○○○○○○ 等9 名泰國籍外勞
    及泰裔本國人癸○○在對面包廂消費，迨於翌日（6 日）凌
    晨1 時許，寅○○、黃偉忠、胡文明便轉往上開泰國籍外勞
    所在之包廂內，寅○○即與其中部分泰國籍外勞以玩撲克牌
    及骰子之方式賭博財物，直至同日凌晨2 時30分許，蘇淑俐
    告知店內將打烊休息，上開泰國籍外勞即表明不願繼續賭博
    ，而寅○○因賭輸新台幣（下同）約1 萬元，要求繼續但遭
    拒絕後，寅○○便與黃偉忠、胡文明、阿岳、阿英、阮氏貳
    共同離開該海產店。離開後，阿岳、阿英共乘機車至黃偉忠
    位在桃園縣龜山鄉○○街246 巷77弄9 號住處，胡文明獨自
    步行返回工廠宿舍，阮氏貳單獨騎乘機車，寅○○則騎乘阮
    氏貳之胞姐丑○○所有之車號POQ-421 號重型機車並搭載黃
    偉忠，寅○○、黃偉忠、阮氏貳3 人本欲返回丑○○所經營
    位在桃園縣龜山鄉○○街263 號之「清清檳榔攤」休息，但
    因寅○○對於賭博輸錢一事心生不滿，遂基於放火燒燬現有
    人所在之建築物及殺人之犯意，先要求阮氏貳自行返回檳榔
    攤，然後便騎車搭載黃偉忠前往上址黃偉忠住處，並要求黃
    偉忠尋找塑膠桶，黃偉忠明知寅○○對於輸錢一事氣憤難平
    ，且於深夜時分尋找容器，自有可能係為危害他人之舉措，
    仍基於幫助放火燒燬現有人所在之建築物及殺人之犯意，在
    其住處取出塑膠桶1 只，2 人遂於同日凌晨3 時12分許，前
    往位在桃園縣龜山鄉○○路○ 段718 號之「台亞加油站」，
    黃偉忠先行於附近之便利商店下車，由寅○○持該塑膠桶購
    買559 元之29.5公升92無鉛汽油，俟購妥汽油後，寅○○將
    裝滿汽油之塑膠桶放置車前腳踏墊並後載黃偉忠騎車前往上
    址「珍有饌海產店」。迨於同日凌晨3 時20分許，抵達該海
    產店，寅○○明知該店後方所增設之2 間包廂僅有一處通道
    ，且因蘇淑俐打烊將該店後門關閉，僅留一處出口，竟仍提
    裝有汽油之塑膠桶至店內包廂唯一走道出口，確認上開泰國
    籍外勞等人尚未離開仍在包廂內後，旋即將塑膠桶推倒在地
    ，使汽油溢流，再以打火機點火，引發火災，火勢迅速由點
    燃處竄起，致該店後側包廂及倉庫內部物品、隔間木板及屋
    頂鐵皮受火熱嚴重燒損、燒失，鐵皮屋內部物品、鋼骨及鐵
    皮受火熱不等程度之燒損，而燒燬該海產店，使包廂內之
    丁○○○○ ○○○○○○○○等9 名泰國籍外勞及泰裔本國人癸○○難以
    逃生，寅○○及黃偉忠隨即騎車逃逸。嗣經警消單位據報趕
    赴現場滅火，惟甲○○○○○ ○○○○○○ 、己○○○○ ○○○○ ○○○○○○ 及癸
    ○○仍當場死亡，MARIT WORACHA 等7 名泰國人士，則經送
    醫救治中，然經醫治後其中LERTSUPPHAKORN YUTTHAPHON （
    尤達朋）、MARIT WUTTHINAN （子○○，起訴書事實欄內誤
    載為丁○○○○ ○○○○○○○○）及丙○○○○○○○ WORAYUT（烏瑞提）仍分
    別於如附表一所示之時間因傷重不治死亡，其餘如附表二所
    示之辛○○ ○○○○○○ ○○○○○○○○○（他那朋）等4 名泰國籍外勞則
    受有如附表二所示之傷害，惟倖免於難。
二、詎阮氏貳竟為避免寅○○及黃偉忠受刑事訴追，而基於偽證
    之犯意，於98年11月8 日上午12時50分，在臺灣桃園地方法
    院檢察署第一偵查庭以證人身份出庭作證時，經檢察官告知
    具結之義務及偽證之處罰，並依法命其朗讀結文內容且在結
    文上簽名具結後，供後具結，其明知寅○○與黃偉忠離開上
    址「珍有饌小吃店」後並未立即一同前往上址「清清檳榔攤
    」，且其撥打電話予黃偉忠係欲詢問寅○○、黃偉忠行蹤等
    情事，竟就本案寅○○、黃偉忠離開該海產店後之行蹤等之
    於案情有重要關係之事項，虛偽陳述證稱：「（問：你離開
    店後去那裡？）我與阿忠（指黃偉忠）、阿強（指寅○○）
    回我姐姐的檳榔攤，只有一個房間，我們三人睡一張彈簧床
    。」、「（問：你們三人是否都睡到早上？期間是否有人外
    出？）是，沒有人出去。」、「（問：你是否有在凌晨3 點
    10分打電話給阿忠？）是，因為他說他找不到手機，要我撥
    看看，結果他把手機放在外面的外套裡面。」等語，而為虛
    偽不實之陳述，欲誤導案件之偵辦，足以影響國家審判權行
    使之正確性，嗣經臺灣桃園地方法院檢察署檢察官發覺有異
    ，始悉上情。
三、案經丁○○○○ ○○○○○○○○（窩拉財）、戊○○○○○○○ ○○○○○○○（娜娣
    拉）、辛○○ ○○○○○○ ○○○○○○○○○（他那朋）、PHANIT NIKHOM
    （吳國良）訴由桃園縣政府警察局龜山分局報告臺灣桃園地
    方法院檢察署檢察官偵查起訴。
    理  由
壹、證據能力部分：
    按「被告以外之人於審判外之陳述，雖不符刑事訴訟法第15
    9 條之1 至第159 條之4 之規定，而經當事人於審判程序同
    意作為證據，法院審酌該言詞陳述或書面陳述作成時之情況
    ，認為適當者，亦得為證據。當事人、代理人或辯護人於法
    院調查證據時，知有刑事訴訟法第159 條第1 項不得為證據
    之情形，而未於言詞辯論終結前聲明異議者，視為有前項之
    同意」，刑事訴訟法第159 條之5 定有明文。查本件所有之
    供述及非供述證據，檢察官、被告3 人及被告寅○○、黃偉
    忠之辯護人於本院準備程序、審判期日均表示無意見且同意
    引為證據使用，亦未於言詞辯論終結前聲明異議，本院審酌
    上開證據資料製作時之情況，尚無違法取得及證明力明顯過
    低之瑕疵，認以之作為證據應屬適當，且上開各該證據均經
    本院於審判期日依法進行證據之調查、辯論，被告3 人於訴
    訟上之防禦權，已受保障，故上開證據資料均有證據能力，
    合先敘明。
貳、實體部分：
一、訊據被告寅○○、阮氏貳對於上開犯罪事實均坦承不諱，被
    告黃偉忠則矢口否認有何幫助放火燒燬現有人所在之建築物
    及殺人之犯行，辯稱：我否認，拿桶子去買汽油的時候，不
    是我拿的，去買汽油的時候，我也沒有跟寅○○一起進去，
    我跟寅○○回我住處的時候，我先進去上廁所，出來的時候
    ，寅○○要我跟他出去一下，我在不知道的狀況下就跟他出
    去，在還沒有到加油站之前，寅○○就放我下車，叫我在那
    裡等，後來寅○○有回來問我有沒有錢，我說我沒有錢，寅
    ○○再帶我回小吃店的時候，我才懷疑他是否做什麼壞事，
    我才阻止他，我有跟他說不要這樣，但是寅○○也沒講什麼
    就直接走了，到小吃店的時候，我有阻止寅○○，寅○○叫
    我什麼都不要說，站在那裡等他云云。經查：
  (一)上開犯罪事實，業據被告寅○○、阮氏貳坦承不諱，核與告
    訴人MARIT WORACHAL（窩拉財）、辛○○ ○○○○○○ ○○○○○○○○○（
    他那朋）、PHANIT NIKHOM （吳國良）、戊○○○○○○○ ○○○○○○○
    （娜娣拉）於警詢時證述之情節相符（見98年度偵字第2796
    4 號卷第192 至193 頁、第195 至196 頁、第199 至200 頁
    、第203 至204 頁），並經證人胡文明、阮文岳、阿英、蘇
    淑俐於警詢及偵查中（見98年度相字第1690號卷一第6 頁、
    第57至58頁、第106 至108 頁、第114 至116 頁、第126 至
    130 頁、第147 至149 頁及同卷二第10至13頁、第23至34頁
    第128 至130 頁、第131 至134 頁）及證人王省三、丑○○
    （見98年度相字第1690號卷二第124 至125 頁、第141 至14
    2 頁）於警詢時證述明確。
  (二)被告黃偉忠雖執前詞為辯，然查，本件依被告寅○○於警詢
    時證述：當時我們是從後門回去的，我跟黃偉忠騎一台銀色
    機車，阮氏貳騎一台紅色機車，我們回到新興路的機車行，
    我叫阮氏貳先回去，他回去後，我就跟黃偉忠去拿舊的塑膠
    桶子，然後載他去忠義路加油站買汽油，只有我和黃偉忠知
    道要去放火，其他人都不知道等語（見98年度相字第1690號
    卷二第95頁）；及其於偵查中證述：我沒有和阮氏貳一起回
    到檳榔攤，我叫他先回去，我跟黃偉忠要先離開，我騎車載
    黃偉忠到他的住處，等他拿塑膠桶出來，後來我和黃偉忠到
    忠義路上的加油站加汽油，我讓他在加油站外面等，我自己
    一個人騎車進加油站買汽油，買好後我就載黃偉忠回「珍有
    饌小吃店」，我叫他在店外面等我，我準備去買汽油的時候
    ，黃偉忠就知道我要放火的事了，之前我都沒有跟他講我要
    幹什麼，縱火後，我就趕快跑出去，騎車載黃偉忠離開，之
    後我們直接回檳榔攤睡覺等語（見98年度相字第1690號卷三
    第3 至5 頁）觀之，顯見本件係被告寅○○先載被告黃偉忠
    回黃偉忠住處，由被告黃偉忠進去屋內將塑膠桶取出供被告
    寅○○使用，且被告黃偉忠亦知悉被告寅○○欲買汽油放火
    之事乙節無訛。
  (三)再依被告黃偉忠於偵查中供述：我們約98年11月6 日凌晨2
    時許離開「珍有饌小吃店」，我們離開前，寅○○跟一個泰
    國人在玩撲克牌，我在後面看，最後寅○○說他輸了一萬元
    ，後來寅○○很生氣，因為泰國人贏錢沒有繼續玩，寅○○
    騎機車載我離開，阮氏貳自己騎一台，我和寅○○本來是要
    回阮氏貳的檳榔攤，但在途中的時候，寅○○停下來要阮氏
    貳先回去，他有事要跟我出去，等會就回去，我們和阮氏貳
    分開後，先去我家外面，到我家的時候，寅○○跟我說要我
    幫他找一個水桶，找到後，我問他要去哪，他說跟著他去就
    知道了，到了加油站的時候，因為我是逃逸外勞，所以我不
    敢進去，寅○○買完汽油後就出來叫我跟他一起走，我很害
    怕叫他不要去，但他叫我不要問那麼多跟他走，因為我也喝
    醉了，所以就跟他走，約十分鐘後，我看到海產店後面有火
    ，寅○○就出來載我離開等情詞觀之（見98年度相字第1690
    號卷三第71至頁），被告黃偉忠既於被告寅○○搭載其前去
    購買汽油時，因其係逃逸外勞，而不敢進去加油站，旋由被
    告寅○○先行於加油站附近之便利商店將被告黃偉忠放下，
    自己前去購買汽油，且於離開加油站前去「珍有饌小吃店」
    時，被告黃偉忠甚感害怕，則依此情狀，顯然被告黃偉忠知
    悉被告寅○○係欲購買汽油放火，僅係因為害怕被查悉其是
    逃逸外勞，始未同至加油站乙節，甚為明確。況被告黃偉忠
    下車之處係加油站對面的超商乙節，亦據被告寅○○於本院
    審理時證述明確，並經證人王省三即加油站員工於警詢時證
    述：當時該男子是將汽油加入他自備的塑膠桶裡，共加了55
    9 元，是付現金，中間他有短暫的離開5 分鐘，可能是因為
    錢帶不夠，他應該是去對面的超商等語（見98年度相字第16
    90號卷二第125 頁），顯均非如被告黃偉忠所辯：離加油站
    一公里時，寅○○要我下去那裡等，他說要去買東西，所以
    我也不知道他去買汽油云云，足認被告黃偉忠上開所辯，顯
    係卸責之詞，要不足採。
  (四)雖被告寅○○就塑膠桶係由被告黃偉忠取出交其使用及被告
    黃偉忠知悉其要購買汽油放火等節，於本院審理時翻異前詞
    改證稱：我沒有告知黃偉忠拿桶子要做什麼，桶子是我自己
    找到的，那時候黃偉忠去上洗手間，我自己去拿的，我載黃
    偉忠出去買汽油時，沒有跟他說是要買汽油，我只有告訴他
    跟我出去一下，然後我直接把黃偉忠載走，我們結束慶生回
    到機車行附近，我就跟黃偉忠說你回去拿一個桶子給我，因
    為我們以前有用這個桶子去買酒過，所以我想黃偉忠可能認
    為我用那個桶子是要去買酒的，到了黃偉忠住處，趁他去上
    廁所時，我就自己去拿那個桶子，過程中，黃偉忠有問我要
    去哪裡，我只有回答他說，你跟我出去一下就好，黃偉忠不
    知道我要出去買汽油，因為我沒有告訴他，買回汽油時，黃
    偉忠應該不知道，因為我買那桶汽油，我放在機車前面腳踏
    墊的地方，我用腳夾著，所以黃偉忠不知道我買的是什麼東
    西，到小吃店前面，黃偉忠好像懷疑我要做什麼，所以他只
    跟我說你不要做什麼壞事，我只有回他，你就在這裡等我就
    好了云云（見本院卷第130 至135 頁），然被告寅○○於上
    開警詢及偵查中就塑膠桶係由被告黃偉忠取出交其使用及被
    告黃偉忠知悉其要購買汽油放火等節，證述明確，且與被告
    黃偉忠於上開警詢及偵查中所述亦相吻合，自較可採信。參
    以被告寅○○、黃偉忠自警詢乃至偵查中均未曾提及係被告
    寅○○自行取走被告黃偉忠住處之塑膠桶乙情，突於本院審
    理時為此供述，且被告黃偉忠本即知悉被告寅○○欲持塑膠
    桶購買汽油放火乙情，已如前述，顯然被告寅○○於審理時
    所為前揭證詞，係事後迴護被告黃偉忠之詞，應不屬實，自
    不足採信。
  (五)此外，並有「台亞加油站」之交易明細影本及統一發票影本
    各1 份（見98年度偵字第27964 號卷第233 至234 頁）、黃
    偉忠所使用之門號0000000000號行動電話於98年11月6 日之
    通聯紀錄（見98年度相字第1690號卷一第110 頁）、桃園縣
    政府警察局龜山分局調閱路口監視器時序證據一覽表及畫面
    擷取列印資料各1 份（見98年度偵字第27964 號卷第29至46
    頁）、被告阮氏貳98年11月8 日上午12時50分之偵訊筆錄及
    具結之結文（見98年度相字第1690號卷一第166 至172 頁）
    等附卷可稽。而本件火災經鑑定結果，亦認定：「起火戶是
    在龜山鄉○○路33號旁泰國卡拉OK、起火處是在33號旁泰國
    卡拉OK鐵皮屋後（北）側包廂東側門口（通道）處，起火原
    因係人為縱火，使用汽油類混合物引火之可能性較大」等情
    ，有卷附桃園縣政府消防局98年11月11日桃消調字第098061
    0237號函附火災現場勘查紀錄及原因研判1 份可按（見98年
    度相字第1690號卷二第57至87頁）；又經採樣火災現場取得
    之被害人衣物，經送鑑析結果：於火場後方空地、火場後方
    空地右側及火場後方空地絲瓜棚後方處所採證物中之黑色外
    套1 件、藍色女性上衣1 件、牛仔褲1 件、Robeuta 白色條
    紋襯衫1 件，均檢出汽油類混合物成分，有卷附桃園縣政府
    消防局98年11月16日桃消調字第0980610243號函附之證物鑑
    定報告1 份可稽（見98年度偵字第27964 號卷第48至49頁）
    ，亦核與被告寅○○自承以汽油潑灑案發地點後側處引燃縱
    火等情相符，足見本案起火原因確係因被告寅○○放火行為
    所致。再依上開火災原因調查報告書內火災現場勘查紀錄表
    及原因研判記載：該店後側包廂及倉庫內部物品、隔間木板
    及屋頂鐵皮受火熱嚴重燒損、燒失，鐵皮屋內部物品、鋼骨
    及鐵皮受火熱不等程度之燒損等情（見98年度相字第1690號
    卷二第58頁），並就該火災原因調查報告書內火災現場照片
    （見98年度相字第1690號卷二第62至87頁）以觀，前開建物
    之建築結構如鐵皮屋頂、鐵皮牆壁、鋼骨等均嚴重燒損及燒
    失，足認已影響結構安全，並喪失其主要效用。而前開建築
    物之重要部分及使用效用，既已因火災燃燒而達滅失之程度
    ，堪認其已屬燒燬，至為明灼。又查如附表一所示之被害人
    木拉等人，因被告寅○○之放火行為致遭大火焚燒死亡，經
    臺灣桃園地方法院檢察署檢察官督同檢驗員相驗屬實，製有
    癸○○、尤達朋、子○○之相驗筆錄（見98年度相字第1690
    號卷一第59至61頁、98年度相字第1738號卷第14頁、98年度
    相字第1774號卷第12頁）；癸○○、初沙、木拉、尤達朋、
    子○○、烏瑞提之相驗屍體證明書（見98年度相字第1690號
    卷一第68頁、卷三第135 至136 頁、98年度相字第1738號卷
    第16頁、98年度相字第1774號卷第16頁、98年度相字第1819
    號卷第40頁）；烏瑞提、癸○○、尤達朋、子○○之臺灣桃
    園地方法院檢察署檢驗報告書暨所附相驗照片各1 份（見98
    年度相字第1819號卷第28至33頁、98年度相字第1690號卷三
    第35至39頁、98年度相字第1738號卷第17至22頁、98年度相
    字第1774號卷第18至23頁）、解剖筆錄2 份（見98年度相字
    第1690號卷一第55至56頁）、法務部法醫研究所98年12月29
    日法醫理字第0980006106號函附該所（98）醫剖字第098110
    3577號解剖報告書、該所（98）醫鑑字第0981103664號鑑定
    報告書各1 份及法務部法醫研究所98年12月28日法醫理字第
    0984000090號函附該所（98）醫剖字第09811035 78 號解剖
    報告書、該所（98）醫鑑字第0981103665號鑑定報告書各1
    份（見98年度相字第1690號卷三第93至101 頁、第106 至11
    4 頁）等在卷可佐。另被告寅○○之放火行為，亦分別造成
    如附表二所示之被害人等受有如附表二所示之傷害，亦據證
    人即被害人MARIT WORACHAL（窩拉財）、辛○○○○○ ○○○○○○○○○
    ○○○ （他那朋）、PHANIT NIKHOM （吳國良）、戊○○○○○○○
    ○○○○○○○ （娜娣拉）於警詢時證述明確。綜合上情以觀，足
    認被告寅○○、阮氏貳前揭具任意性之自白核與事實相符，
    而屬可信。而被告黃偉忠執前詞所辯，顯為事後飾卸之詞，
    不足採信。本件事證明確，被告3 人犯行洵堪認定，應依法
    論科。
二、按刑法上之幫助犯，係對於犯罪與正犯有共同之認識，而以
    幫助之意思，對於正犯資以助力，而未參與實施犯罪之行為
    者而言（詳最高法院75年度台上字第1509號、84年度台上字
    第5998號、第6475號、88年度台上字第1270號判決，均同此
    意旨）；是以，如未參與實施犯罪構成要件之行為，且係出
    於幫助之意思提供助力，即屬幫助犯，而非共同正犯。查本
    案被告黃偉忠基於幫助之犯意，提供其所有之塑膠桶1 只予
    被告寅○○使用，被告寅○○持之用以至加油站裝載購買之
    汽油，並搭載被告黃偉忠至上開「珍有饌小吃店」，由被告
    寅○○以前揭潑灑汽油，再以打火機點火之方式，引發火災
    ，造成6 人死亡之結果，被告黃偉忠之行為，係為他人之放
    火燒燬現有人所在之建築物及殺人之犯行提供助力，尚無以
    自己實施上開犯罪之意思，而與他人有放火燒燬現有人所在
    之建築物及殺人之犯意聯絡，或有直接參與上開犯罪構成要
    件行為之分擔情事，尚非共同正犯。又按刑法第173 條第1
    項放火燒燬現有人使用之住宅罪，其直接被害法益，為一般
    社會之公共安全，雖同時侵害私人之財產法益，但仍以保護
    社會公安法益為重，況放火行為原含有毀損性質，而放火燒
    燬現供人使用之住宅罪，自係指供人居住房屋之整體而言，
    應包括墻垣及該住宅內所有設備、傢俱、日常生活上之一切
    用品。故一個放火行為，若同時燒燬住宅與該住宅內所有其
    他物品，無論該其他物品為他人或自己所有，與同時燒燬數
    犯罪客體者之情形不同，均不另成立刑法第175 條第1 項或
    第2 項放火燒燬住宅以外他人或自己所有物罪，最高法院79
    年台上字第1471號著有判例可資參照。
三、核被告寅○○所為，係犯刑法第271 條第1 項之殺人罪（如
    附表一所示之被害人部分）、第271 條第2 項、第1 項之殺
    人未遂罪（如附表二所示之被害人部分，此部分起訴書所引
    法條誤載為刑法第277 條第2 項，業經公訴人當庭更正，併
    予敘明）、第173 條第1 項之放火燒燬現有人所在之建築物
    罪。被告黃偉忠所為，係犯刑法第30條第1 項及刑法第271
    條第1 項之殺人罪（如附表一所示之被害人部分）、第271
    條第2 項、第1 項之殺人未遂罪（如附表二所示之被害人部
    分，此部分起訴書所引法條誤載為刑法第277 條第2 項，業
    經公訴人當庭更正，併予敘明）、第173 條第1 項之放火燒
    燬現有人所在之建築物罪之幫助犯。又被告阮氏貳所為，係
    犯刑法第168 條之偽證罪。被告寅○○以一放火行為及被告
    黃偉忠以一幫助放火行為犯上開各罪，均係以一行為觸犯數
    罪名，為想像競合犯，應各依刑法第55條之規定，從一重之
    刑法第271 條第1 項之殺人罪及幫助殺人罪處斷。被告黃偉
    忠為幫助殺人罪之幫助犯，爰依刑法第30條第2 項規定減輕
    其刑。爰審酌被告寅○○僅因賭博輸錢等細故，即縱火報復
    ，且造成如附表一所示之被害人共6 人死亡之慘劇，及如附
    表二所示之被害人共4 人受有傷害，所生危害甚大，對死者
    家屬形成無可弭補之傷痛，並且造成「珍有饌小吃店」之毀
    損，亦嚴重影響社會公共安全，且迄未賠償分文，惡性非輕
    ，而被告黃偉忠因其幫助行為，助長被告黃偉忠遂行上開放
    火及殺人犯行，所為亦屬不該，及被告阮氏貳以偽證之方式
    ，試圖掩飾被告寅○○、黃偉忠2 人之行蹤，干擾本案偵辦
    之方向，亦有不當，惟念被告寅○○、阮氏貳均已坦承犯行
    ，而被告黃偉忠於本案分擔之角色僅係立於幫助犯案，涉案
    情節較輕，及檢察官就被告寅○○部分，具體求處無期徒刑
    ，尚稱妥適；就被告黃偉忠部分，求處有期徒刑20年；及就
    被告阮氏貳部分，求處有期徒刑10月，均尚嫌過重等一切情
    狀，分別量處如主文所示之刑。又就被告寅○○無期徒刑部
    分，併依刑法第37條第1 項規定，宣告褫奪公權終身。
四、末查，被告寅○○、黃偉忠、阮氏貳3 人均係越南籍，為外
    國人，又屬逃逸之外勞，其等在我國境內分別犯上開各罪，
    而分別受無期徒刑及有期徒刑以上刑之宣告，嚴重破壞我國
    治安，本院認被告3 人已不能認為適合在我國繼續居住，爰
    依刑法第95條之規定，均諭知被告3 人於刑之執行完畢或赦
    免後，驅逐出境。
五、本件雖扣得被告寅○○所有之手機及被告黃偉忠之手機各1
    支、SIM 卡2 張等物，然尚非供被告寅○○、黃偉忠、阮氏
    貳為本件犯罪所用之物，爰不另為沒收之宣告。
據上論斷，應依刑事訴訟法第299 條第1 項前段，刑法第271 條
第1 項、第2 項、第173 條第1 項、第55條、第30條、第37條第
1項 、第95條，判決如主文。
本案經檢察官蔡正傑到庭執行職務。
中    華    民    國    99    年    4     月    16    日
                  刑事第七庭    審判長法  官   蕭 世 昌
                                      法  官   蔡 羽 玄
                                      法  官   蔡 世 芳
以上正本證明與原本無異。
如不服本判決，應於判決送達後10日內向本院提出上訴狀（應附
繕本），上訴於臺灣高等法院。
                                      書記官   張 尹 嫚
中    華    民    國    99    年    4     月    16    日
附表一：
┌──┬────────┬───┬───────┬────────────┐
│編號│姓名            │譯名  │居留證號      │備註                    │
├──┼────────┼───┼───────┼────────────┤
│1   │甲○○○○○ ○○○○○○   │木拉  │HC00000000    │因呼吸衰竭、窒息、生前燒│
│    │                │      │              │灼致血液內一氧化碳血紅素│
│    │                │      │              │31.8% ，於98年11月6 日上│
│    │                │      │              │午3時許，當場不治死亡。 │
├──┼────────┼───┼───────┼────────────┤
│2   │己○○○○○○○○ ○○○○○○│初沙  │HC00000000    │因呼吸衰竭、窒息、生前燒│
│    │                │      │              │灼致血液內一氧化碳血紅素│
│    │                │      │              │11.9% ，於98年11月6 日上│
│    │                │      │              │午3時許，當場不治死亡。 │
├──┼────────┼───┼───────┼────────────┤
│3   │丙○○○○○○○ WORAYUT│烏瑞提│HC00000000    │因低血容性及敗血性休克、│
│    │                │      │              │全身50% 以上燒灼傷，於98│
│    │                │      │              │年12月6 日上午3 時20分許│
│    │                │      │              │，不治死亡。            │
├──┼────────┼───┼───────┼────────────┤
│4   │LERTSUPPHAKORN  │尤達朋│RC00000000    │因多重器官衰竭併敗血性休│
│    │YUTTHAPHON      │      │              │克、全身60% 體表面積燒傷│
│    │                │      │              │、火燒傷，而於98年11月15│
│    │                │      │              │日下午10時25分，不治死亡│
│    │                │      │              │。                      │
├──┼────────┼───┼───────┼────────────┤
│5   │MARIT WUTTHINAN │子○○│HC00000000    │因多重器官衰竭、全身嚴重│
│    │（起訴書誤載為  │      │              │燒灼傷，而於98年11月22日│
│    │WUTTHINAM）     │      │              │下午3 時40分許，不治死亡│
│    │                │      │              │。                      │
├──┼────────┼───┼───────┼────────────┤
│6   │癸○○          │      │泰裔本國人（身│因火燒死，於98年11月6 日│
│    │                │      │分證號碼：H223│上午3 時許，當場不治死亡│
│    │                │      │447985        │。                      │
└──┴────────┴───┴───────┴────────────┘
附表二：
┌──┬────────┬───┬───────┬────────────┐
│編號│姓名            │譯名  │居留證號      │備註                    │
├──┼────────┼───┼───────┼────────────┤
│1   │MARIT WORACHAL  │窩拉財│HC00000000    │燒燙傷之傷害。          │
├──┼────────┼───┼───────┼────────────┤
│2   │TON ARMART      │他那朋│FC00000000    │受有臉部及四肢灼燙傷，2 │
│    │THANAPHON       │      │              │至3度，佔總體表面積15%。│
├──┼────────┼───┼───────┼────────────┤
│3   │PHANIT NIKHOM   │吳國良│FC00000000    │受有灼傷2 至3 度，顏面、│
│    │                │      │              │左上肢、左右下肢，15% 體│
│    │                │      │              │表面積灼傷之傷害。      │
├──┼────────┼───┼───────┼────────────┤
│4   │戊○○○○○○○ ○○○○○○○│娜娣拉│FD00000000    │受有全身燒燙傷，臉、手腳│
│    │                │      │              │及胸、背，佔全身體表面積│
│    │                │      │              │40%之傷害。             │
└──┴────────┴───┴───────┴────────────┘

司法院資訊處製作；財團法人民間司法改革基金會備份。
